臺灣臺南地方法院交通事件裁定　　　　 94年度交聲字第175號
移送機關　交通部公路總局嘉義區監理所新營監理站
受處分人
即異議人　甲○○
上列受處分人因違反道路交通管理處罰條例案件，對於交通部公
路總局嘉義區監理所新營監理站民國94年4月11日所為之裁決處
分（處分案號：新監裁違字第駕裁73-M00000000號）聲明異議，
本院裁定如下：
    主  文
異議駁回。
    理  由
一、聲明異議意旨略以：台南縣下營鄉一七四線與公園路口係三
    岔路（斜形），且公園路有很長匯入車道，既有匯入車道，
    何來紅燈右轉？又台南縣警察局南縣警交字第○九四○○二
    九九九一號書函內沒有相片，卻發文如附件，明明有民宅而
    警察竟然公然說謊，說沒有民宅。打電話到隆田交通隊要求
    查看相片並到現場勘查，不僅遲遲不肯安排，還相當沒禮貌
    掛掉電話，異議人隨即到交通隊要求查看照片，但交通隊竟
    然說沒有照片，副本內相片是否為無中生有的？其實現場警
    察是將警車藏入民宅，可要求開罰單員警共同到現場勘查。
    既然連可查證的事情，都可官官相護，而公然說謊，那員警
    裁決如何讓人心服呢？如果為了業績亂開罰單，那如何叫人
    心服？為了官官相護而公然說謊，那只會招致民怨。從而，
    異議人不服原裁處，而提起本件異議。
二、按汽車駕駛人，行經有燈光號誌管制之交岔路口闖紅燈者，
    處新台幣一千八百元以上五千四百元以下罰鍰；並記違規點
    數三點；道路交通管理處罰條例第五十三條及第六十三條第
    一項第三款分別定有明文。
三、經查：
  (一)本件受處分人即異議人甲○○於民國九十四年二月二日上午
    十時五十分許，駕駛車牌號碼Ｄ五─四○九一號自小客車，
    沿台南縣下營鄉一七四線由東向西方向行駛，行經該路與公
    園路之設有燈光號誌管制之三岔路口時，有未遵守燈光號誌
    管制而闖紅燈（紅燈右轉往公園路）之違規行為，經執行勤
    務之台南縣警察局麻豆分局下營分駐所警員見狀，將異議人
    當場攔停，告知違規事實後，依法開單舉發等情，有台南縣
    警察局南縣警交字第Ｍ00000000號舉發違反道路交
    通管理事件通知單、台南縣警察局九十四年三月十五日南縣
    警交字第○九四○○二九九九一號書函各一紙、及台南縣警
    察局麻豆分局九十四年四月二十五日南縣麻警交字第○九四
    ○○○六二二九號函暨所附舉發違規地現場、警車及警員取
    締位置照片計六張等附卷可稽。
  (二)證人即執行勤務舉發本違規事件之員警周良威於本院調查時
    到庭具結證稱：「（問：本件是否你舉發，情形如何？）是
    我告發的，當時我是在下營鄉○○路與縣一七四線路口執行
    交通稽查勤務，於九十四年二月二日上午十時五十分許，我
    見Ｄ五─四○九一號自小客車由縣一七四線右轉公園路時，
    他當時的燈號是紅燈，我見狀即以手勢示意該車停車受檢，
    而我所站的位置是在距該路口約九十至一百公尺左右之公園
    路上，因我所站的位置可以清楚看到公園路的號誌，而當時
    公園路的號誌是綠燈，所以縣一七四線的燈號應該是紅燈，
    攔停後我請異議人出示證件並開單舉發，當時異議人有向我
    表示，該路口是匯入車道並無所謂紅燈右轉，但是我認為是
    紅燈右轉所以還是開單舉發」、「（問：對於異議人所繪製
    之現場圖有何意見？【提示並告以要旨】）該路口確實是三
    岔路口，現場情形如同之前提出的現場照片，該路口是比較
    寬，而在該路口縣一七四線進該路口時有燈號，並有繪製左
    右轉車道及停止線，過停止線後就是異議人所謂的引道，後
    來就是斑馬線，而異議人行向的該路口前方有一盞燈號，以
    提示駕駛人該路口的燈號為何，情形如同我繪製的現場圖」
    、「（問：取締本件時警車停在何處？【提示異議人所提出
    之照片並告以要旨】）我並沒有將警車停放在異議人所示之
    民宅內，我是將警車停在公園路的路旁，距離縣一七四線路
    口約九十至一百公尺左右，我人站在車尾附近，且我當時與
    我另一同事吳學泰共同執行勤務，吳學泰是站在我前方約十
    公尺左右，即如同之前所提出的現場照片」等語，並有異議
    人甲○○與證人周良威當庭繪製之現場圖各一紙在卷可按。
    而警員周良威僅係執勤員警，與異議人間不僅未有任何嫌隙
    並係毫不相識之人，且目睹及取締異議人上開違規情事，衡
    情應無設詞攀誣、或虛構違規事實以陷害異議人之理，並據
    其上揭說明，亦應無誤看或誤為判斷之情事。況警員執行公
    務本身受行政懲處責任之監督，到庭具結作證更以刑罰擔保
    其真實性，殊無甘冒行政懲處及刑法偽證罪責任而刻意誣陷
    異議人之必要，是證人周良威前揭證述堪予採信。
  (三)其次，交通勤務警察或依法令執行交通稽查任務人員，開單
    舉發違反道路交通管理處罰條例所列之違規事實，經公路主
    管機關或警察機關所為之裁決處罰，本質上為行政處分，係
    公務員基於職務上權力，依法就特定之具體事件所為，並具
    有公法上效果之單方行政行為。而根據公務員為公法上行為
    具有公信力之原則，該行政處分當可被推定為真正，且其據
    以依法處分之事實認定，亦應可推定為正確無誤，故本此公
    信原則，立法者乃於道路交通管理處罰條例及高速公路交通
    管制規則中制定相關規定，使交通勤務警察或依法令執行交
    通稽查任務人員，在特殊情形下，當場不能或不宜攔截製單
    舉發時，得當機處置而逕行舉發（參見道路交通管理處罰條
    例第七條之二及高速公路交通管制規則第二十六條等規定）
    ，以達成維護交通秩序及公共安全之行政目的。反之，若謂
    公務員之一切行政行為，均需預留證據以證明其為真實，則
    國家行政勢必窒礙難行，且相關行政目的亦難達成，故刑事
    訴訟法就犯罪證據有關之規定中，與屬行政秩序罰之交通違
    規裁罰本旨不合之部分，自不在準用之列。從而，交通違規
    行政爭訟之舉證責任原理，應非如刑事案件中，必須超越任
    何合理懷疑，始可為有罪判決之嚴格程度，而係應與民事訴
    訟之舉證責任原理相類似，亦即基本上應就行政機關與人民
    所各自主張有利於己之事實，分配其應盡之舉證責任，而非
    逕予適用刑事訴訟上之「無罪推定」原則，此觀諸行政訴訟
    法第一百三十六條規定行政訴訟程序準用民事訴訟法第二百
    七十七條舉證責任分配原則之立法意旨，即可明瞭。
  (四)異議人雖辯稱：該一七四線與公園路口是有引道的三岔路口
    （斜形），並伊行駛方向的紅綠燈是在該交岔路口前約二、
    三十公尺左右，過了該燈號就是伊所稱的引道，伊順著引道
    進入公園路，何來紅燈右轉？至於伊行經該燈號時，到底是
    紅燈或綠燈，伊則不清楚云云。惟觀諸卷附之本件違規現場
    照片內容，則可發現該一七四線與公園路口，係設有停止線
    及燈光號誌管制之交岔路口，且該路口燈光號誌之設置，除
    於路口前設有一盞燈號外，並在一七四線西側底另設一盞燈
    號，而依道路交通安全規則第一百零二條第一項第一款規定
    ，汽車行駛至交岔路口，其行進應遵守燈光號誌之指示；然
    如前所述，異議人駕駛之車牌號碼Ｄ五─四○九一號自小客
    車，於燈光號誌是紅燈時，即由一七四線右轉進入公園路，
    足認異議人行經設有燈光號誌管制之一七四線與公園路口時
    ，未遵守燈光號誌管制而紅燈右轉，有闖紅燈之違規事實甚
    明。又所謂「匯入車道」係「槽化線」，用以引導車輛駕駛
    人循指示之路線行駛，並禁止跨越，道路交通標誌標線號誌
    設置規則第一百七十一條定有明文；惟該槽化線係設置在公
    園路北向路口，異議人尚需先行經前開設有燈光號誌管制之
    交岔路口並通過停止線右轉後，始進入設置有「槽化線」之
    道路，故該槽化線之設置與前開交岔路口之燈光號誌設置尚
    無影響，是尚難據該槽化線之設置而認為無須遵守燈光號誌
    之指示，即得逕行右轉，此有卷附之舉發違規地現場、警車
    及警員取締位置照片六張在卷可按。是異議人前開所辯，要
    係事後避責之詞，自無可採。從而，異議人駕駛上開自小客
    車，於前揭時、地有闖紅燈之違規行為，應可認定。
  (五)又一般人於機關任職，不論在私人機關或公務機關服務，均
    有其執行業務或公務應負責之項目及範圍，欲圓滿如期完成
    工作，不論從事私務或公務，均有工作之壓力，即有達成一
    定目標（質或量）之業績或續效壓力，舉發交通違規，以確
    保用路人安全，既係交通警察或一般行政警察業務之一，則
    縱警察主管機關規定每位警員每月應舉發之交通違規件數，
    執行勤務之警員為達成上級規定之舉發件數，因而認真執行
    勤務，事所至然，且為公務員執行公務應有之態度，是苟其
    執行方式合於規定，依法行政，即難據此即認警員舉發駕駛
    人交通違規之行政作為，有何違法或違反行政原則。又員警
    周良威於執行勤務時，係將警車停在距該路口約九十至一百
    公尺左右之公園路旁，人則站在車尾附近，業據證人即員警
    周良威證述在卷，並有現場照片六張附卷可參；且參以依上
    述員警所站位置，既可清楚確認紅燈違規右轉之車輛，且該
    駕駛人已完成該違規行為，處於得攔停舉發之狀態，是執勤
    員警實無必要大費周章並捨近求遠的，將警車藏於如異議人
    所述之民宅內。從而，異議人辯稱：現場警察是將警車藏入
    民宅，並為了業績亂開罰單云云，尚難採信。均附此說明。
四、綜上所述，本件受處分人即異議人甲○○於前述時、地，駕
    駛前開自小客車，行經有燈光號誌管制之交岔路口闖紅燈之
    違規事實，既可認定，則移送機關即交通部公路總局嘉義區
    監理所新營監理站據此並援引前開道路交通管理處罰條例第
    五十三條及第六十三條第一項第三款之規定，並參酌違反道
    路交通管理事件統一裁罰標準表之相關內容，裁處異議人罰
    鍰新台幣二千七百元，並記違規點數三點，於法即無不當。
    從而，本件異議人之異議為無理由，應予駁回。
五、據上論斷，應依道路交通案件處理辦法第十九條，裁定如主
    文。
中　　華　　民　　國　　94　　年　　7 　　月　　6 　　日
                  交通法庭  法　官  洪榮家
以上正本證明與原本無異。
如不服本裁定應於送達後5日內向本院提出抗告狀（應附繕本）
。
                            書記官  陳志德
中　　華　　民　　國　　94　　年　　7 　　月　　6 　　日
